【裁判字號】    97,易,2907
【裁判日期】    971128
【裁判案由】    竊盜
【裁判全文】
臺灣板橋地方法院刑事判決              97年度易字第2907號
公  訴  人  臺灣板橋地方法院檢察署檢察官
被      告  丙○○
上列被告因竊盜案件，經檢察官提起公訴（97年度偵緝字第589
號），本院判決如下：
    主  文
丙○○共同竊盜，處有期徒刑壹年貳月；減為有期徒刑柒月。
    事  實
一、丙○○與乙○○（另經檢察官為緩起訴處分確定）係朋友關
    係，其因缺錢花用，先趁乙○○於民國94年初請辭原所任職
    位於臺北縣中和市○○街8 號之「米蘭音樂世界」，而請其
    將音樂教室鑰匙交還負責人甲○○之際，擅自將該教室鑰匙
    複製。隨即於94年3 月8 日上午6 、7 時許，丙○○與乙○○基於意圖為自己不法所有之竊盜犯意聯絡，由丙○○駕駛
    車號不詳之自小客車搭載乙○○至上址音樂教室後，推由乙○○在車內守候，丙○○則下車持該複製之鑰匙開啟教室後
    門進入（無故侵入建築物部分未據提出告訴），進而徒手竊
    取甲○○所有之薩克斯風、直笛、長笛、古箏、小提琴各一
    把、吉他二把、電腦主機、螢幕各一台、藝術人偶二只及現
    金新臺幣（下同）一千元等物，得手後旋即駕駛上開自小客
    車離去，並變賣一空。
二、案經甲○○訴由臺北縣政府警察局中和分局報請臺灣板橋地
    方法院檢察署檢察官偵查起訴。
    理  由
一、證人甲○○及同案被告乙○○於警詢中所為之證述，雖均係
    被告丙○○以外之人於審判外之陳述，然經本院於審判期日
    調查證據時提示被告並告以要旨後，被告就證據能力方面並
    未聲明異議（僅爭執證明力），且本院審酌上開證人即同案
    被告乙○○前為被告之友人，甲○○則僅為單純之竊盜案件
    被害人，前與被告均無怨隙，衡情當無曲詞誣陷被告之動機
    ，是渠等上開於警詢中所為之陳述，可信性甚高，如引用渠
    等上開證述作為證據應屬適當，依刑事訴訟法第159 條之5
    規定，即有證據能力。
二、訊據被告丙○○固坦承94年初該段期間與乙○○係朋友關係
    ，乙○○並任職於上開米蘭音樂世界等事實，惟矢口否認有
    何竊盜犯行，辯稱：伊並未受託將鑰匙交還上開音樂教室負
    責人甲○○，更未竊取該音樂教室之財物，乙○○係因與其
    有感情糾紛及租金糾紛，才挾怨誣陷云云。經查：
(一)被告與乙○○於94年間係朋友關係，被告當時並向乙○○家
    人租屋居住，而乙○○原先在告訴人甲○○所經營之米蘭音
    樂世界任職，於94年初離職後，上開米蘭音樂世界遭人於94
    年3 月8 日上午6 、7 時許侵入竊取前揭物品等事實，為被
    告所供承不諱，核與證人甲○○於警詢及偵查中、證人乙○○於警詢、偵查及本院審理中所為之證述相符，是此部分之
    事實堪以認定，合先敘明。
(二)前揭行竊經過，業據證人乙○○迭於警詢、偵查及本院審理
    中均證述甚詳，前後所述互核一致。被告雖稱與乙○○間有
    感情糾紛及租金糾紛云云，惟查證人乙○○業已否認與被告
    有感情糾紛，且被告於偵查中亦稱僅有租金糾紛，別無其他
    糾紛等語（參見97年度偵緝字第589 號偵查卷第24頁），是
    其於本院審理中突然提出兩人間感情糾紛，自令人起疑。況
    被告所指之感情糾紛，不過係認乙○○對伊有好感，而伊並
    無意願交往（參見本院97年11月12日審判筆錄第7 頁），然
    即便被告此部分所述為真，若僅係單純之拒絕，衡情證人乙○○縱使有所失望，亦未必會達到懷恨在心而挾怨報復之程
    度，遑論本案係遲至96年11月25日方查獲乙○○，再由乙○○供出被告，當時距離案發時間已逾兩年半，其間被告多在
    監服刑，更難認單純之感情問題會使證人乙○○懷恨如此之
    久。至於租金部分，被告係向乙○○之祖母租屋，證人乙○○於偵查及本院審理中均稱並未聽聞有積欠租金情事，且被
    告僅租一個月而已等語（參見上開偵查卷第29頁），縱如被
    告所稱係積欠租金一個月，每月租金不過四千元（參見上開
    偵查卷第24頁），金額甚小，何況積欠之對象乃係乙○○之
    祖母，而非乙○○本人，若謂乙○○會在兩年半後對此仍耿
    耿於懷進而挾怨報復，可能性實屬甚低，遑論被告係於94
    年4 月16日入監執行，有臺灣高等法院被告前案紀錄表一份
    在卷可按，若因此而無法繳納租金，乙○○更無責怪被告之
    理。是綜合上情觀之，實難認被告與乙○○間有何重大怨隙
    ，足使乙○○甘冒偽證罪之風險而誣陷被告，且乙○○本身
    既已坦承犯行，若非被告確實共同為本案竊盜犯行，衡情乙○○當無無端供出被告之必要，足徵乙○○上開證述之可信
    度，實屬甚高。
(三)再者，證人乙○○於警詢、偵查及本院審理中均證稱係委託
    被告將音樂教室之鑰匙交還予告訴人甲○○，證人甲○○於
    偵查中亦明確證稱，當時確實係一名男子將鑰匙交還（參見
    97年度偵字第4961號偵查卷第59頁），核與證人乙○○所述
    相符。而被告丙○○於本院準備程序中答辯時，竟亦稱：「
    當時是乙○○不想在那裡工作了，把鑰匙交給我。」等語（
    參見本院97年10月22日準備程序第2 頁），雖其隨即改口否
    認，然查被告並非僅稱「把鑰匙交給我。」，而係連交鑰匙
    之動機為「當時是乙○○不想在那裡工作了」亦一併說出，
    衡情並非口誤，當係其一時脫口而出甚明，即與前揭證人乙○○、甲○○所證相符，亦可徵證人乙○○前揭所證應屬真
    實。按若被告確實並未行竊，僅係單純受託交還鑰匙，何以
    於偵查、審理中均刻意隱瞞否認此點？顯見本案當係如證人
    乙○○所證，乃係與丙○○至上開音樂教室竊取前揭物品，
    至為灼然。
(四)據此，被告上開所辯，均非足採，本案事證明確，被告犯行
    堪以認定。
三、論罪科刑部分：
(一)被告行為後，前於94年2 月2 日修正公布之刑法，已自95年
    7 月1 日起施行，另刑法施行法亦於95年6 月14日增訂該法
    第1 條之1 規定，並自95年7 月1 日施行。其中修正後刑法
    第2 條之規定，乃係關於新舊法比較適用之準據法，其本身
    無關行為可罰性要件之變更，故於95年7 月1 日刑法修正施
    行後，如有涉及比較新舊法之問題，即應逕依修正後刑法第
    2 條第1 項規定，為「從舊從輕」之比較（最高法院95年度
    第8 次刑事庭會議決議意旨參照）。且比較時應就罪刑有關
    之共犯、未遂犯、連續犯、牽連犯、結合犯以及累犯加重、
    自首減輕、暨其他法定加減原因、與加減例等一切情形，綜
    其全部之結果，而為比較，最高法院24年上字第4634號判例
    意旨可資參照。經查：
  刑法第320 條第1 項竊盜罪雖未修正，然其罰金刑部分之法
    定最低刑度依修正後刑法第33條第5 款之規定，為新臺幣一
    千元；然依被告行為時之刑罰法律，即罰金罰鍰提高標準條
    例第1 條前段及修正前刑法第33條第5 款規定，上開竊盜罪
    之罰金刑法定最低刑度為銀元十元即新臺幣三十元，是比較
    修正前後刑度結果，應以修正前之規定對被告較為有利，依
    據刑法第2 條第1 項前段規定，即應一體適用修正前刑法相
    關規定。
  另上開修正後刑法自95年7 月1 日施行前，刑法分則編有關
    罰金刑之貨幣單位係銀元，且應依罰金罰鍰提高標準條例第
    1 條、第4 條之規定，按各該具體條文制定或修正之先後，
    定其罰金刑部分提高之倍數。惟因上開刑法施行法業已增訂
    第1 條之1 ，該條規定：「中華民國九十四年一月七日刑法
    修正施行後，刑法分則編所定罰金之貨幣單位為新臺幣。九
    十四年一月七日刑法修正時，刑法分則編未修正之條文定有
    罰金者，自九十四年一月七日刑法修正施行後，就其所定數
    額提高為三十倍。但七十二年六月二十六日至九十四年一月
    七日新增或修正之條文，就其所定數額提高為三倍」，亦即
    自95年7 月1 日起，刑法分則編所定罰金之貨幣單位，由原
    來之銀元改為新臺幣，且94年1 月7 日刑法修正時，刑法分
    則編未修正之條文定有罰金者，自95年7 月1 日起，有關罰
    金之數額提高為三十倍。換言之，刑法施行法第1 條之1 施
    行後，罰金刑之貨幣單位雖有「銀元」、「新臺幣」之更異
    ，惟適用結果之罰金刑最高額度則無二致。再參照刑法施行
    法第1 條之1 之立法理由說明：「……考量新修正之刑法施
    行後，不再適用現行法規所定貨幣單位折算新臺幣條例，為
    使罰金數額趨於一致，避免衍生新舊法比較適用問題，以緩
    和實務適用法律之衝擊，於不變動罰金數額之前提下，爰為
    第2 項規定。」，可知本條規定之目的，即在於避免就罰金
    之提高部分再比較新舊法，應屬修正後刑法第2 條之特別規
    定，而應優先適用。據此，刑法第320 條第1 項竊盜罪係定
    有罰金刑之罪，應逕行適用刑法施行法第1 條之1 之規定即
    可，毋庸再依修正後刑法第2 條第1 項之規定，比較刑法施
    行法第1 條之1 及罰金罰鍰提高標準條例第1 條之規定何者
    有利於被告，附此敘明。
(二)核被告所為，係犯刑法第320 條第1 項之竊盜罪。其與乙○○間有犯意聯絡、行為分擔，均為共同正犯。
(三)本院爰審酌被告為本案犯行前有違反毒品危害防制條例及侵
    占等前科，有臺灣高等法院被告前案紀錄表一份附卷可稽，
    雖不構成累犯，但可徵其素行不佳，其犯罪之動機、目的在
    於貪圖不法利益，侵入建築物之犯罪手段，對於被害人方面
    之人身安全威脅不輕，所竊得之財物價值總計約達十四萬餘
    元（參見證人甲○○於警詢中所證），金額不斐，暨被告犯
    罪後猶否認犯行，迄未賠償被害人損失等一切情狀，量處如
    主文所示之刑，以資懲儆。又被告係於96年4 月24日前為本
    案犯行，且本院所量處之宣告刑未逾有期徒刑一年六月，符
    合中華民國九十六年罪犯減刑條例所定之減刑要件，即應依
    該條例第2 條第1 項第3 款之規定，減其刑期二分之一，併
    此敘明。
(四)另被告持以為本案犯行之前揭複製鑰匙一支並未扣案，且案
    發迄今已三年有餘，其間被告並入監服刑二年餘，住所多有
    變更，被告復未再至上址犯案，衡情該支鑰匙當已丟棄或因
    遺失而滅失，爰不併諭知沒收，附此敘明。
據上論斷，應依刑事訴訟法第299 條第1 項前段，刑法第2 條第
1 項前段、第28條、第320 條第1 項，刑法施行法第1 條之1 第
1 項、第2 項前段，中華民國九十六年罪犯減刑條例第2 條第1
項第3 款、第7 條，判決如主文。
本案經檢察官吳宗光到庭執行職務。
中    華    民    國    97    年    11    月    28    日
                  刑事第十四庭  法  官 張紹省
以上正本證明與原本無異。
如不服本判決應於送達後十日內向本院提出上訴狀。
                                書記官 周雅玲
中    華    民    國    97    年    11    月    28    日
附錄本案論罪科刑法條全文：
中華民國刑法第320條第1項
意圖為自己或第三人不法之所有，而竊取他人之動產者，為竊盜
罪，處五年以下有期徒刑、拘役或五百元以下罰金。


司法院資訊處製作；財團法人民間司法改革基金會備份。
